【裁判字號】    96,破,14
【裁判日期】    970131
【裁判案由】    破產宣告
【裁判全文】
臺灣臺南地方法院民事裁定                96年度破字第14號
聲  請  人  甲  ○
上列聲請人聲請破產宣告事件，本院裁定如下：
    主  文
聲請駁回。
聲請程序費用由聲請人負擔。
    理  由
一、聲請意旨略以：
  (一)緣聲請人與其丈夫經營大鋒複印有限公司，為更替品質較好
    影印機等硬體設備，而以貸款方式購買價額頗高之影印機。
    然台灣經濟大環境惡化，其所經營營業收入銳減，僅約略打
    平支出。孰料聲請人丈夫於民國90年1月17日過世，為求扶
    養一對兒女，六年之中陸續向親友及銀行貸款，累積金額高
    達新台幣5,889,227元。雖於95年7月10日與銀行就無擔保債
    務3,734,227元達成債務協商，每月必須還款31,119元，然
    聲請人實無力負擔，另為求繳付每月款項及生活所需，仍繼
    續向外舉債借款，況聲請人目前已近50歲，並有高血壓及心
    臟病等疾病，無法從事勞累之工作，可預見數年內每月工作
    收入均無法清償應付協商本息，更遑論其他民間借貸債務，
    為避免繼續以債養債，聲請人不得不聲請宣告破產，以求重
    生。
  (二)玆就債務人之債務及資產分述如下：
    1.債務部分：
    國泰世華商業銀行債務398,139元。
    中國國際商業銀行（現更名為兆豐國際商業銀行）債務
      110,107元。
    花旗銀行債務545,146元。
    臺灣中小企業銀行261,076元。
    臺南中小企業銀行（現更名為京城商業銀行）40,049元。
    香港上海豐銀行債務157,848元。
    渣打銀行債務86,748元。
    誠泰商業銀行債務197,390元。
    陽信商業銀行債務43,442元。
    板信商業銀行債務89,370元。
    中華商業銀行債務126,332元。
    萬泰商業銀行債務215,819元。
    台新商業銀行債務102,951元。
    台北富邦商業銀行債務49,273元。
    安泰商業銀行債務1,076,693元。
    中國信託商業銀行債務222,935元。
    安信信用卡債務57,893元。
    王化理債務1,705,000元。
    王陳粉債務450,000元。
      上開債務金額合計：5,889,227元。（按：經本院依上開
      數額計算後應為5,936,211元）
    2.財產部分：
    獲母親贈與新台幣100,000元，已換成郵局匯票，可供作組
      成破產財團。
    名下尚有83年出廠、排氣量1984cc之富豪汽車乙部，市價
      尚有50,000元。
    投資大鋒複印有限公司之出資額為550,000元，佔公司全
      部資本額百分之55，而於95年8月31日大鋒複印有限公司
      資產負債表記載之資產總額為3,940,731元，故聲請人出
      資額之股權價值約有2,167,402元。
      上開財產金額合計：2,317,402元。
  (三)按債務人不能清償債務者，依破產法所規定和解或破產程序
    ，清理其債務；債務人停止支付者，推定其為不能清償。破
    產，對債務人不能清償債務者，宣告之；破產，除另有規定
    外，得因債權人或債務人之聲請宣告之，破產法第1條、第
    57條、第58條第1項分別定有明文。而所謂不能清償債務，
    以債務人現實財產及其信用仍無法清償全部債務屬之，最高
    法院著有92年度台抗字第89號判決意旨可資參照。
  (四)聲請人之財產顯不能清償債務，已有宣告破產之原因，亦即
    負債大於資產：聲請人所負債務金額總計5,889,227元，則
    扣除現有資產2,317,402後，尚積欠3,571,825元，是以聲請
    人顯已達不足清償其債務之程度，是依上開破產法第1條之
    規定、最高法院92年台抗字第89號裁判意旨所示，聲請人已
    符合破產宣告之要件，而有宣告破產之原因。
  (五)本件實有宣告破產之實益及必要：
    1.若聲請人聲請破產宣告，其破產財團應足夠支付破產管理
      人之費用：按破產管理人之報酬，為財團費用；破產管理
      人之報酬，由法院定之，破產法第95條第1項第3款、同法
      第84 條分別定有明文。
    2.而破產管理人報酬通常依破產事務之繁簡，所須時間及投
      入人力並破產財團與破產債權額之多寡以為酌定。再者，
      實務上通常選任律師或會計師為破產管理人，則本件依上
      開債權額、破產財團多寡、所需人力等處理破產事務之繁
      雜度、及高雄律師公會章程第30條至31條收費標準等綜合
      審認之，核其報酬尚興一般訴訟案件相當，且依高雄律師
      公會會員就一般訴訟案件收費大抵為50,000元左右（臺灣
      高等法院高雄分院95年度破抗字第3號判決意旨參照）。
    3.末按台灣高等法院雄分院95年度破抗字第3號裁判意旨所
      示，倘債務人之現有資產，已足支付破產管理人報酬，且
      審酌處理債務人之債權複雜性不大，所須財團費用及財團
      債務衡情非多，此外復查無其他證據足資認定破產財團不
      足清償財團費用及財團債務，即應認債務人足以組成破產
      財團以分配各債權人。本件聲請人所負之債務多屬銀行債
      務，十分單純，故破產管理人之報酬以50,000元即屬已足
      ，而聲請人現實資產有2,317,402元，其中現金資產更有
      100,000元，已足支付破產管理人報酬。是以，上開資產
      尚足敷清償破產財團之費用及財團債務，自有宣告破產之
      實益。
  (六)綜上所述，聲請人之資產已不能清理債務，已符合破產之要
    件，而有宣告破產之原因，且聲請人現有資產又可組成破產
    財團，並足敷清償財團費用及財團債務，而有宣告破產之實
    益及必要，為使債權人能公平受償起見，爰依破產法第1條
    、第57條之規定，請求宣告聲請人破產。
二、按債務人不能清償債務者，依本法所規定和解或破產程序，
    清理其債務；債務人停止支付者，推定其為不能清償。再破
    產，對債務人不能清償債務者宣告之，除另有規定外，得因
    債權人或債務人之聲請宣告之，破產法第1條、第57條、第5
    8條第1項分別定有明文。而所謂停止支付，係指債務人對於
    債權人表示不能支付一般金錢債務意旨之行為而言，債務人
    雖給付遲延，惟倘有其他事實證據足以證明確有清償債務之
    能力時，即難認有宣告破產之原因。又法院對破產事件在裁
    定前，得依職權為必要之調查，亦為破產法第63條第2項所
    明定。再債務人之財產價值，是否足堪清償其債務，不僅以
    不動產之有無及其價值為認定之依據，債務人是否尚有其他
    財產或信用、能力，自應併予調查審認。
三、經查：
  (一)聲請人94年度所得332,756元，財產總額1,000,000元，有聲
    請人提出之財政部臺灣省南區國稅局94年度綜合所得稅各類
    所得資料清單可稽，核與聲請人之稅務電子閘門財產所得調
    件明細表相符。
  (二)另聲請人係48年6月24日出生，年約48歲，尚難認已無相當
    工作能力之人，若計至60歲退休，其至少尚有12年可工作而
    可得取得收入之期間，且據聲請人所陳其投資大鋒複印有限
    公司之出資額為550,000元，佔公司全部資本額百分之55，
    而大鋒複印有限公司96年2月、4月、6月、8月之營業額分別
    為481,350元、310,354元、656,408元及530,998元，有財政
    部台灣省南區國稅局台南市分局96年10月11日南區國稅南市
    三字第0960052074號函附營業稅申報資料在卷可稽，堪認聲
    請人為大鋒複印有限公司之最大股東，每月應可自大鋒複印
    有限公司營業利潤中獲取相當金額之金錢，尚難認聲請人之
    給付於客觀上已不可期待其繼續為清償，而符合宣告破產之
    要件。
  (三)且聲請人之長子陳郁夫（72年6月30日出生）、長女陳怡蓁
    （72年11月27日出生）亦均已成年（有聲請人提出之戶籍謄
    本在卷可稽），且分別擔任大鋒複印有限公司之董事長及董
    事，其二人非但無須聲請人扶養，且均已獨立而具有謀生能
    力，並可協助家計。
  (四)況參諸聲請人之債權人大多為金融機構，聲請人既仍有相當
    之工作能力，當得與各債權銀行再行協商如何簡化還款程序
    、降低利息，俾以合理之方式分期清償積欠各債權銀行之債
    務，而非僅期望以破產程序謀求債務減免，將所餘資產浪費
    於破產程序，反而令各債權銀行平白損失對於聲請人之債權
    。
  (五)依上所述，本院認為依據聲請人之現有資產及還款能力、本
    件債務之金額與性質，聲請人應尚認已全無清償債務之能力
    。是揆諸前揭說明，聲請人聲請宣告債務人破產，與法律規
    定之要件不符，核無理由，應予駁回。
四、爰依破產法第5條、民事訴訟法第95條、第78條，裁定如主
    文。
中    華    民    國    97    年    1     月    31    日
                  民事第三庭    法  官  林福來
以上正本係照原本作成。
如對本裁定抗告須於裁定送達後10日內向本院提出抗告狀，並應
繳納抗告費新台幣1000元整。
中    華    民    國    97    年    1     月    31    日
                                書記官  吳俊達


司法院資訊處製作；財團法人民間司法改革基金會備份。
